【裁判字號】    97,家訴,38
【裁判日期】    980305
【裁判案由】    履行遺產分割協議
【裁判全文】
臺灣士林地方法院民事判決
原      告  乙○○
訴訟代理人  田禮嘉律師
被      告  甲○○
訴訟代理人  丙○○
            丁○○
上列當事人間請求履行協議事件，本院於民國98年2 月19日言詞
辯論終結，判決如下：
    主  文
被告應給付原告新臺幣370 萬元，及自民國97年7 月15日起至清
償日止，按年自5%計算之利息。
前項判決於原告供擔保新臺幣1,234,000 元後，得假執行，但被
告如於執行標的物拍定、變賣或物之交付前，以新臺幣370 萬元
為原告預供擔保，得免為假執行。
訴訟費用新臺幣37,630元由被告負擔。
    事實及理由
一、本件原告起訴主張：
    (一)原告為被告之女，雙方與其他繼承人因原告之母林李阿梅
      之遺產繼承爭議，於民國96年11月18日分別簽立「遺產分
      割協議書」及「協議書」共2 份文件，約定遺產由被告繼
      承，被告則給予其他繼承人各現金各新臺幣（下同）420
      萬元，兩造並需各自撤回先前所提民、刑訴訟，而原告於
      立約當時，即將被告所需文件印章等交付被告，並當場收
      取被告交付之現金50萬元，而被繼承人林李阿梅所遺房地
      已在96年11月22日辦理登記至被告之子丙○○名下，原告
      確已履行辦理繼承應為之所有行為，詎料被告事隔1 年多
      仍拒絕給付應給予原告之尾款370 萬元，雖經催告亦無回
      應。
    (二)又原告先前對被告或丙○○所提之刑事告訴，已向刑庭撤
      回，因該案屬公訴罪，是否能撤回該案實非原告所能掌握
      ，於兩造契約成立後亦未再對被告或其他相關人等提出任
      何訴訟，原告確已依協議書內容履行義務，則原告自得依
      原告、被告及訴外人丙○○三方在96年11月18日所簽訂之
      「協議書」，請求被告履行協議給付370 萬元等語，並聲
      明：(1)被告應給付原告新台幣370 萬元，以及自訴狀送達
      之翌日起至清償日止，依年利率5%計算之利息。(2)原告願
      供擔保為假執行。(3)訴訟費用由被告負擔。
二、被告則以：
    (一)兩造與訴外人丙○○等於96年11月18日，在台北市大同區
      調解委員會會議室共同簽署被告亡妻林李阿梅（即原告之
      母）名下遺產分配協議書，雙方並同意撤銷所有民、刑事
      訴訟，但原告卻反悔未履行協議內容，持續對訴外人丙○
      ○提出偽證、偽造文書、侵占、違反稅捐稽徵法等刑事訴
      訟，原告所稱之撤回告訴狀係96年他字365 號，並非撤回
      刑事告訴，其行為明顯與協議書內容違背，被告自無持續
      履行協議書內容之必要，並據此要求原告依協議書第5條
      賠償被告1,500 萬元。
    (二)原告於95年1 月8 日至華泰商業銀行盜領39萬元及定存97
      0 萬元，被告因此對原告提出刑事訴訟，被告亡妻林李阿
      梅名下遺產先前曾於95年11月16日，在台北市大同區調解
      委員會達成分配協議，原告雖簽字認可但事後並未依約履
      行，被告因此對定存970 萬元提出假扣押及強制執行。原
      告於簽署第二份協議書時，曾要求被告取消對原告之子林
      一力出國留學借貸之學費及生活費共計1,100 餘萬元，被
      告認為原告既然無法依前兩次協議確實履行，被告自無取
      消債權之義務，仍對原告提出債務清償要求，返還借貸之
      金額合計1,100 餘萬元，是原告請求履行遺產分配協議自
      屬無理等語，資為抗辯，並聲明：(1)為上開原告要求履行
      遺產分割協議案件，提出異議。(2)訴訟費由原告負擔。(3)
      如受不利判決，請准供擔保宣告免為假執行。
三、本件原告主張兩造與其他繼承人於96年11月18日，就被繼承
    人林李阿梅之遺產簽訂「遺產分割協議書」，約定全部遺產
    由被告繼承，原告與其他繼承人須配合辦理過戶及領取手續
    ，被告則給付原告及其他繼承人各420 萬元，兩造另與丙○
    ○於同日簽訂「協議書」，約定須各自撤回對他方之民、刑
    事告訴，並於交付應備資料同時，由被告先前支付原告50萬
    元，待有應辦事項完成，並撤銷所有民、刑事訟，被告再支
    付尾款370 萬元等情，已據原告提出遺產分割協議書、協議
    書等件為證，被告雖爭不爭執確與原告等簽訂上揭遺產分割
    協議書及協議書，惟否認應有給付被告370 萬元，並以前詞
    置辯，則本件應審究原告有無依上開協議書內容履行撤回對
    被告及丙○○之所有民、刑訴訟﹖原告是否違反協議書約定
    而不得請求尾款370萬元﹖經查：
    (一)原告主張其已依兩造及訴外人丙○○所簽訂之協議書內容
      ，簽署相關文件及交付應備資料，由被告辦理遺產不動產
      過戶至丙○○名下等情，已據原告提出台北市○○區○○
      段3 小段203 地號土地及其上1499建號建物（即門牌號碼
      迪化街1 段46巷18弄3 號房屋）土地、建物謄本等件為證
      ，即被告亦不爭執原告確已交付辦理不動產登記所需之印
      鑑證明等物，由其完成不動產登記等情，堪認原告確已履
      行此部分約定。
    (二)被告主張兩造與丙○○簽訂之協議書約定須撤銷所有民、
      刑事訴訟，但原告未履行協議，反而持續對訴外人丙○○
      提出偽證、偽造文書、侵占、違反稅捐稽徵法等刑事訴訟
      ，亦對被告提出逃漏稅告訴，致被告遭檢察官傳訊二次，
      因認被告未履行協議書約定，但為原告所否認，並辯稱：
      簽訂協議書後即遞狀撤回對丙○○告訴，但因所涉之罪屬
      非告訴乃論之罪，原告無法掌控。查本件原告確於96年9
      月28日向臺灣士林地方法院檢察署具狀對丙○○提出偽證
      、偽造文書及侵占罪等告訴，分由該署96年度他字第3095
      號偵查，嗣經以96年度發查字第1741號發交台北市政府警
      察局大同分局調查，惟告訴人即本件原告乙○○於96年12
      月3 日向具狀（書狀日期為96年11月19日）表示雙方已和
      解請求撤回96年度他字第3095號對丙○○之告訴，而台北
      市政府警察局大同分局於調查後，在96年12月11日將本件
      刑事案件移送書送交臺灣士林地方法院檢察署，經該署於
      97年1 月10日改分97年度偵字第1056號偽證案偵查等情，
      業據本院調取臺灣士林地方法院檢察署96年度他字第3095
      號、96年度發查字第1741號及97年度偵字第1056號案卷核
      閱無誤，可見原告確於96年11月18日兩造及丙○○簽訂上
      揭協議書後，即在96年12月3 日遞狀表明已和解要求撤回
      對丙○○之告訴，被告因認案號不同，即認原告所撤回之
      案非丙○○之刑事案件，顯係誤解「他」、「偵」字案號
      ，自不足採。
    (三)被告另以原告於簽訂協議書後，仍對丙○○另行提出告訴
      ，並於檢察官訊問時表示還要繼續告到底，因認原告未履
      行協議內容，但為被告所否認，並辯稱：簽訂協議書後即
      未再另提告訴，但因被告未依協議書履行，伊很生氣才向
      檢察官表示仍要告。查臺灣士林地方法院檢察署97年度偵
      字第1056號丙○○偽證案，實係該署96年度他字第3095號
      改分偵案而來，並非原告另行提告所分，已如前述，被告
      主張原告曾另案告訴，已有誤會。而原告雖於該案偵查時
      曾一度表示：「現在我決定還是要對被告提出告發」、「
      我不願意撤回告訴」（見臺灣士林地方法院檢察署97年度
      偵字第1056號偽證案卷第6 頁97年2 月1 日及第14頁97年
      2 月20日訊筆錄），惟之後又於97年4 月21日具狀表示撤
      回全部告訴（見同上案卷第24頁），並於同年4 月23日檢
      察事務官訊問時表示：「決定對被告撤回所有的告訴」、
      「本件我也不再追究」（同上案卷第27頁），並經檢察官
      對丙○○處分不起訴確定，有不起訴處分書1 件在卷可按
      ，可見原告於兩造及丙○○訂定協議書後，即已具狀表示
      撤回先前所提之告訴，但因該案所涉罪名多屬非告訴乃論
      之罪（僅侵占罪屬親屬間告訴乃論之罪），故檢察官仍持
      續偵查傳喚其到庭，期間雖曾表示不願撤回告訴，但最終
      仍明確表明撤回全部告訴之意，並經檢察官處分不起訴確
      定，整體而言原告確實已履行撤回對丙○○之刑事告訴，
      至於檢察官對該案如何偵查、是否持續訊問，均非原告所
      得控制，被告據此主張原告未履行約定，同不足採。
    (四)被告另主張原告對其提出逃漏稅之告訴，致其遭檢察官傳
      訊調查，因認原告違反協議書約定云云，但為原告所否認
      ，即被告亦無法舉證以資證明原告有對其提出告訴，致其
      遭檢察官分案偵辦，且本院調取被告甲○○前案紀錄表結
      果，被告並無任何刑事前案紀錄，則其所陳遭原告告訴致
      受偵辦云云，即屬無據。至於被告於前開臺灣士林地方法
      院檢察署97年度偵字第1056號被告丙○○偽證案偵查時雖
      曾於97年2 月20日到庭，惟其係以證人身分到場接受訊問
      （見同上偵查卷第13頁），被告所陳顯有誤會。
    (五)又被告指稱原告盜領其存款，又要求取消原告之子出國留
      學之借貸債務，卻又對其財產為假扣押，在原告未撤銷假
      扣押之前，被告不可能支付尾款，並提出其於95年9 月29
      日之刑事告訴狀、台北市大同區調解委員會函等件為證，
      但為原告所否認，並辯稱：係因被告未給付系爭款項，才
      對被告財產為假扣押。查被告所陳原告盜領其存款乙節，
      已據被告提出告訴後，經臺灣士林地方法院檢察署檢察官
      提起訴後，經本院以96年度易字第1118號判決公訴不受理
      ，有本院調取刑事判決1 件在卷可憑，且兩造與丙○○所
      訂之協議書，已約定被告同意撤銷該案之民刑事訴訟（協
      議書第2 點），且不再向原告追究其子出國留學所借貸之
      1,100 萬元學費及生活費（協議書第4 點），則上開約定
      既係兩造合意訂立，自有拘束兩造之效力，自無事後以其
      條件不利於被告，而據以主張不應再給付約定之尾款，被
      告所辯實不足採。又債權人就金錢請求或得易為金錢請求
      之請求，欲保全強制執行者，得聲請假扣押。民事訴訟法
      第522 條第1 項定有明文。本件原告主張被告未依約給付
      其尾款370 萬元，就其金錢請求欲保全強制執行而據以聲
      請核准對被告財產為假扣押，要屬行使權利之合法行為，
      被告據此主張在原告撤銷假扣押前不應給付系爭尾款，自
      無理由。
四、按「給付無確定期限者，債務人於債權人得請求給付時，經
    其催告而未為給付，自受催告時起，負遲延責任，其經債權
    人起訴而送達訴狀，或依督促程序送達支付命令，或為其他
    相類之行為者，與催告有同一之效力」，「遲延之債務，以
    支付金錢為標的者，債權人得請求依法定利率計算之遲延利
    息」，民法第229 條第2 項、第233 條第1 項前段分別有明
    文規定。本件如前所述，原告已依約交付辦理繼承登記所需
    文件，被告並持以辦妥不動產登記手續，且原告確有撤回對
    丙○○刑事告訴，已履行協議書之約定，被告徒以協議書簽
    訂後其與丙○○仍遭檢察官偵查，即認原告未履行約定拒絕
    給付原告約定之尾款，尚無理由，則原告依兩造所簽訂之協
    議書，請求履行協議給付尾款370 萬元，及自起訴狀繕本送
    達被告翌日即97年7 月15日起至清償日止，按週年利率5%計
    算之遲延利息，為有理由，應予准許。
五、本件兩造均聲請酌定相當擔保金額分別為准予及免為假執行
    之宣告，經核均無不合，爰分別諭知相當金額供擔保准予假
    執行或免為假執行。
六、據上論結：依民事訴訟法第78條判決如主文。
中    華    民    國    98    年    3     月    5     日
                    家事法庭法  官  詹朝傑
以上正本證明與原本無異。
如對本判決上訴，應於判決送達後20日內向本院提出上訴狀。
中    華    民    國    98    年    3     月    5     日
                            書記官  劉雅萍


司法院資訊處製作；財團法人民間司法改革基金會備份。
